臺灣花蓮地方法院民事判決
111年度花簡字第4號
原      告  張士仁  
            陳瑞芬  
            張妤婷  
上三人共同
訴訟代理人  羅文昱律師
被      告  陳添來  
            鴻富通運股份有限公司


法定代理人  陳富進  

上二人共同
訴訟代理人  柯昆宏  
上列當事人間請求侵權行為損害賠償事件，原告提起刑事附帶民
事訴訟，經本院刑事庭裁定移送前來（110年度交簡附民字第1號
），本院於民國111年3月16日言詞辯論終結，判決如下：
    主      文
被告應連帶給付原告張士仁新臺幣305,471元，及自民國110年9
月17日起至清償日止，按年息百分之5計算之利息。
被告應連帶給付原告陳瑞芬新臺幣35,990元，及自民國110年9月
17日起至清償日止，按年息百分之5計算之利息。
被告應連帶給付原告張妤婷新臺幣29,906元，及自民國110年9月
17日起至清償日止，按年息百分之5計算之利息。
原告其餘之訴駁回。
訴訟費用由被告連帶負擔百分之21，由原告張士仁負擔百分之65
，由原告陳瑞芬負擔百分之10，由原告張妤婷負擔百分之4。
本判決主文第一項得假執行。但被告如以新臺幣305,471元為原
告張士仁預供擔保，得免為假執行。
本判決主文第二項得假執行。但被告如以新臺幣35,990元為原告
陳瑞芬預供擔保，得免為假執行。
本判決主文第三項得假執行。但被告如以新臺幣29,906元為原告
張妤婷預供擔保，得免為假執行。
    事實及理由
一、原告起訴主張：
　㈠被告陳添來係受僱於被告鴻富通運股份有限公司（下稱鴻富
    通運公司），前於民國109年8月5日上午7時19分許，駕駛車
    牌號碼000-0000號營業大貨車（下稱肇事車輛），沿花蓮縣
    玉里鎮省道臺9線公路由北往南方向行駛，途經該路段271.9
    公里處時，本應注意與他車保持安全間隔，且應注意車前狀
    況，隨時採取必要之安全措施，竟未注意及此，適有原告張
    士仁駕駛車牌號碼0000-00號自用小客車（下稱系爭車輛）
    ，附載乘客即原告陳瑞芬、張妤婷，於同車道前方停等紅燈
    ，被告陳添來未注意與前車之間距，煞車不及而不慎自後撞
    擊原告張士仁駕駛之系爭車輛車尾（下稱系爭事故），致原
    告張士仁受有頸椎第4、5、6椎間盤突出伴有脊髓神經壓迫
    、頸椎及腰椎挫傷；原告陳瑞芬受有頸椎及韌帶扭挫傷；原
    告張妤婷受有頸椎及肩部韌帶扭傷、頭部挫傷等傷害，爰依
    民法第184條第1項、第195條第1項前段、第188條規定，請
    求被告連帶賠償下列損害：
　㈡原告張士仁部分：⒈醫療費用新臺幣（下同）62,964元。⒉額
    外生活開支5,000元。⒊不能工作損失1,050,000元。⒋汽車修
    理費55,000元。⒌精神慰撫金300,000元。共計1,472,964元
    。
　㈢原告陳瑞芬部分：⒈醫療費用15,990元。⒉不能工作損失部分
    ，因協助原告張士仁經營鹹酥雞攤位，與原告張士仁部分併
    同計算。⒊精神慰撫金200,000元。共計215,990元。
　㈣原告張妤婷部分：⒈醫療費用5,590元。⒉車票716元。⒊不能工
    作損失3,600元。⒋精神慰撫金100,000元。共計109,906元。
　㈤並聲明：㈠被告應連帶給付原告張士仁1,472,964元，及自刑
    事附帶民事起訴狀繕本送達被告之翌日起至清償日止，按年
    息5%計算之利息。㈡被告應連帶給付原告陳瑞芬215,990元，
    及自刑事附帶民事起訴狀繕本送達被告之翌日起至清償日止
    ，按年息5%計算之利息。㈢被告應連帶給付原告張妤婷109,9
    06元，及自刑事附帶民事起訴狀繕本送達被告之翌日起至清
    償日止，按年息5%計算之利息。
二、被告則以：對原告張士仁請求醫療費用62,964元、額外生活
    開支5,000元不爭執，至不能工作損失部分，依診斷證明書
    醫囑記載宜休養3月又14日，並以109年每月法定基本工資23
    ,800元計算之範圍內不爭執；汽車修理費部分，於折舊後金
    額10,900元範圍內不爭執；精神慰撫金部分，僅同意賠償50
    ,000元。對原告陳瑞芬請求醫療費用15,990元不爭執，至不
    能工作損失部分，原告陳瑞芬並未提出證據證明其受有損害
    ，是其主張與原告張士仁併計，於法無據；精神慰撫金部分
    ，僅同意賠償20,000元。對原告張妤婷請求醫療費用5,590
    元、車資716元、不能工作損失3,600元不爭執，至精神慰撫
    金部分，僅同意賠償5,000元。據此，原告張士仁僅能請求1
    90,854元、原告陳瑞芬則為35,900元、原告張妤婷為14,906
    元，超過上開數額為無理由，應予駁回等語置辯。並聲明：
    原告之訴駁回。如受不利判決，願供擔保，請求宣告免予假
    執行。
三、經查，原告主張上開事實，業據其提出與所述情節相符之診
    斷證明書、醫療費用收據、統一發票、車票等件影本為證（
    卷第51至85、107、109至147、151至167頁），被告陳添來
    因系爭事故涉犯過失傷害罪一節，經本院刑事庭以110年度
    交簡字第17號刑事判決判處有期徒刑在案，有上開刑事判決
    在卷可稽（卷第13至15頁），並經本院依職權調取上開刑事
    卷宗核閱無訛。另原告張士仁支出醫療費用62,964元、額外
    生活開支5,000元；原告陳瑞芬支出醫療費用15,990元；原
    告張妤婷支出醫療費用5,590元、車票716元、不能工作損失
    3,600元等情，為被告所不爭執，堪信為真正。
四、本院判斷如下：
　㈠按因故意或過失，不法侵害他人之權利者，負損害賠償責任
    。按故意以背於善良風俗之方法，加損害於他人者亦同。受
    僱人因執行職務，不法侵害他人之權利者，由僱用人與行為
    人連帶負損害賠償責任。但選任受僱人及監督其職務之執行
    ，已盡相當之注意或縱加以相當之注意而仍不免發生損害者
    ，僱用人不負賠償責任。如被害人依前項但書之規定，不能
    受損害賠償時，法院因其聲請，得斟酌僱用人與被害人之經
    濟狀況，令僱用人為全部或一部之損害賠償。僱用人賠償損
    害時，對於為侵權行為之受僱人，有求償權。民法第184條
    第1項、第188條定有明文。又按民法第188條第1項所謂受僱
    人，並非僅限於僱傭契約所稱之受僱人，凡客觀上被他人使
    用為之服務勞務而受其監督者均係受僱人（最高法院57年台
    上字第1663號判例意旨參照）。　
  ㈡就原告請求賠償項目及金額，其中被告有爭執部分，審酌如
    下：
　⒈不能工作損失部分：
　⑴按被害人因身體健康被侵害而喪失勞動能力所受之損害，其
    金額應就被害人受侵害前之身體健康狀態、教育程度、專門
    技能、社會經驗等方面酌定之，不能以一時一地之工作收入
    為準（最高法院63年度台上字第1394號判決意旨參照）。
　⑵本件原告張士仁固主張因系爭事故受有前揭傷勢，有休養9個
    月之必要，受有不能工作損失1,050,000元，並提出南崁康
    群骨科診所、長庚醫療財團法人林口長庚紀念醫院（下稱長
    庚醫院）診斷證明書、經濟部統計處109、110年批發、零售
    及餐飲業經營實況調查報告（下稱餐飲業經營調查報告）為
    證（卷第57、83、233至247頁），然觀諸上開診斷證明書醫
    囑分別記載：「病患自訴109年8月5日車禍，患者於109年8
    月19日至109年12月28日門診治療16次，復健80次，宜休養2
    週」、「病患於110年8月9日住院，110年8月10日施行頸椎
    前位第45、56、67節椎間盤切除與融合術，110年8月12日出
    院，出院後需頸圈使用並宜療養3個月，續門診追蹤」等語
    ，則原告張士仁因系爭事故所受傷害不能工作之期間應為3
    月又14日。又依上開餐飲業經營調查報告並無法認定原告張
    士仁每月之收入，原告張士仁既無法舉證證明其每月收入之
    數額，則本院審酌原告張士仁為57年生，現年53歲，未達勞
    動基準法所定強制退休年齡，應仍有工作能力，爰以上開傷
    害行為發生時勞動部公布自109年1月1日起每月最低工資23,
    800元為工資損失之計算基礎，應屬公允。是原告張士仁所
    得請求不能工作之損失應為82,507元（計算式：23,800元×1
    04/30日＝82,507元，元以下四捨五入），逾此範圍之請求，
    為無理由。
　⑶另原告陳瑞芬主張協助原告張士仁經營鹹酥雞攤位，不能工
    作損失部分與原告張士仁併同計算。惟依原告陳瑞芬所提各
    醫療院所開立之診斷證明書，均未記載原告陳瑞芬有何休養
    必要或不宜、不能工作之情，且於本院言詞辯論程序亦陳稱
    ：原告陳瑞芬僅有持續就醫之狀況，無記載需休養等語（卷
    第228頁），則原告陳瑞芬既未能提出其他證據以實其說，
    自不能據憑其一己之詞即認其受有不能工作之損失，是原告
    陳瑞芬此部分之主張，並不可採。　
　⒉汽車修理費用部分：
　　查原告主張系爭車輛因系爭事故受損所須支出之零件費用金
    額過鉅，故以二手零件修復，並以包修方式維修總金額為55
    ,000元乙節，業據其提出估價單為憑（卷第89頁）。經核尚
    與一般市場上之行情相當，且為必要修復費用。是原告請求
    被告賠償系爭車輛修理費用55,000元，應予准許。
　⒊精神慰撫金部分：
　⑴按人格權遭遇侵害，受有精神上之痛苦，而請求非財產上損
    害賠償，其核給之標準，須以相當金額為限，而所謂相當，
    自應以實際加害情形與其人格權之影響是否重大，及被害人
    之身分地位與加害人經濟狀況等關係定之（最高法院47年台
    上字第1221號、86年度台上字第3537號民事裁判意旨參照）
    。又慰藉金之賠償須以人格權遭遇侵害，使精神上受有痛苦
    為必要，其核給之標準固與財產上損害之計算不同，然非不
    可斟酌雙方身分資力與加害程度，及其他各種情形核定相當
    之數額（最高法院51年台上字第223號民事裁判意旨參照）
    。
　⑵本院審酌原告張士仁因系爭事故而受有頸椎第4、5、6椎間盤
    突出伴有脊髓神經壓迫、頸椎及腰椎挫傷等傷害，且精神上
    受有痛苦，並兼衡兩造之身分、地位、教育程度、經濟狀況
    等一切情形，認原告張士仁請求被告連帶賠償精神慰撫金，
    應以100,000元為適當。
　⑶又原告陳瑞芬因系爭事故受有頸椎及韌帶扭挫傷等傷害，且
    精神上受有痛苦，並兼衡兩造之身分、地位、教育程度、經
    濟狀況等一切情形，認原告陳瑞芬請求被告連帶賠償精神慰
    撫金，應以20,000元為適當。
　⑷另原告張妤婷受有頸椎及肩部韌帶扭傷、頭部挫傷等傷害，
    且精神上受有痛苦，並兼衡兩造之身分、地位、教育程度、
    經濟狀況等一切情形，認原告張妤婷請求被告連帶賠償精神
    慰撫金，應以20,000元為適當。
　㈢原告等依民法第188條第1項規定，請求被告鴻富通運公司就
    被告陳添來之侵權行為負連帶損害賠償責任部分：
　⒈按受僱人因執行職務，不法侵害他人之權利者，由僱用人與
    行為人連帶負損害賠償責任，民法第188條第1項前段定有明
    文。
　⒉查被告陳添來確實受雇於被告鴻富通運公司乙節，為被告所
    不爭執，未在本院言詞辯論期日就其選任、監督是否有疏失
    為抗辯，且亦無以書狀就此部分為爭執，是原告主張被告鴻
    富通運公司就系爭事故應依民法第188條第1項規定與被告陳
    添來負連帶損害賠償責任，自屬有據。
  ㈣從而，原告張士仁請求被告等連帶給付305,471元部分為有理
    由（計算式：醫療費用62,964元＋額外生活開支5,000元＋不
    能工作損失82,507元＋汽車修理費用55,000元＋精神慰撫金10
    0,000元＝305,471元）；原告陳瑞芬請求被告等連帶給付35,
    990元部分為有理由（計算式：醫療費用15,990元＋精神慰撫
    金20,000元=35,990元）；原告張妤婷請求被告等連帶給付2
    9,906元部分為有理由（計算式：醫療費用5,590元＋車票716
    元＋不能工作損失3,600元＋精神慰撫金20,000元＝29,906元）
    。　　
五、末按給付無確定期限者，債務人於債權人得請求給付時，經
    其催告而未為給付，自受催告時起，負遲延責任。其經債權
    人起訴而送達訴狀，或依督促程序送達支付命令，或為其他
    相類之行為者，與催告有同一之效力。民法第229條第2項定
    有明文。又遲延之債務，以支付金錢為標的者，債權人得請
    求依法定利率計算之遲延利息。但約定利率較高者，仍從其
    約定利率。應付利息之債務，其利率未經約定，亦無法律可
    據者，週年利率為百分之5。民法第233條第1項、第203條亦
    有明文。本件原告請求有理由部分，併請自刑事附帶民事起
    訴狀繕本送達翌日（即110年9月17日，附民卷第23、27頁）
    起至清償日止，按年息百分之5計算之利息，依上開規定，
    亦有理由，併予准許。
六、綜上所述，原告張士仁依侵權行為法律關係請求被告陳添來
    、被告鴻富通運公司連帶給付305,471元部分為有理由，逾
    此部分之請求則屬無理，應予駁回；原告陳瑞芬依侵權行為
    法律關係請求被告陳添來、被告鴻富通運公司連帶給付35,9
    90元部分為有理由，逾此部分之請求則屬無理，應予駁回；
    原告張妤婷請求被告陳添來、被告鴻富通運公司連帶給付29
    ,906元為有理由，逾此部分之請求則屬無理由，應予駁回。
    　
七、本件係依民事訴訟法第427條第1項規定適用簡易訴訟程序，
    而為被告部分敗訴之判決，就原告勝訴部分依同法第389條
    第1項第3款規定，應依職權就原告勝訴部分宣告假執行。另
    被告陳明願供擔保，聲請宣告免為假執行，核無不合，爰酌
    定相當之擔保金額准許之。
八、本件事證已臻明確，兩造其餘攻擊防禦方法及所提證據，核
    與本件判決結果不生影響，爰不另一一論述，併此敘明。
九、訴訟費用負擔之依據：民事訴訟法第79條、第85條第2項。
中　　華　　民　　國　　111 　年　　3 　　月　　25　　日
                  花蓮簡易庭  法  官  蔡培元
以上正本係照原本作成。
如不服本判決，應於送達後20日內，向本院提出上訴狀（上訴狀
須表明上訴理由）並繳納上訴審裁判費；如於本判決宣示後送達
前提起上訴者，應於判決送達後20日內補提上訴理由書（均須按
他造當事人之人數附繕本）。
如委任律師提起上訴者，應一併繳納上訴審裁判費。
中　　華　　民　　國　　111 　年　　3 　　月　　25　　日
                              書記官  謝佩真